臺灣高雄地方法院交通事件裁定　　　　 96年度交聲字第642號
原處分機關　高雄市政府
法定代理人　陳　菊
異　議　人　甲○○
即受處分人
上列異議人因違反道路交通管理處罰條例案件，對於高雄市政府
於民國95年7 月12日所為高市府交裁字第裁32-BO0000000號處分
聲明異議，本院裁定如下：
    主  文
原處分關於罰鍰新臺幣肆萬伍仟元部分撤銷。
    理  由
一、異議意旨略以：受處分人即異議人甲○○因於民國95年7 月
    12日下午6 時許，騎乘車牌號碼XNY-631 號重型機車，行經
    高雄市鼓山區○○○路與美術東一路口時，不慎與第三人林
    麗琴所騎乘車牌號碼ZAQ-622 號輕型機車發生擦撞，造成異
    議人及林麗琴受傷，異議人被送往高雄醫學大學附設中和紀
    念醫院（下稱中和紀念院）急救，經到場員警委託中和紀念
    醫院對異議人抽血施以酒精測試，並測得其血液酒精濃度為
    每公升313 毫克，換算呼氣酒精濃度為每公升1.56毫克，超
    過規定標準，為警製單舉發，嗣受處分人因公共危險案件，
    經臺灣高雄地方法院檢察署檢察官於95年7 月28日以95年度
    偵字第19120 號為緩起訴處分，期間為1 年，並應於本件緩
    起訴處分確定後3 個月內，分3 期向財團法人犯罪被害人保
    護協會臺灣高雄分會（下稱被害人保護協會高雄分會）支付
    新臺幣（下同）3 萬元，且受處分人業已向被害人保護協會
    支付3 萬元，本於一事不二罰原則，爰依法聲明異議，請求
    撤銷原處分等語。
二、按汽車駕駛人飲用酒類後其吐氣所含酒精濃度超過每公升0.
    25毫克者，不得駕車，道路交通安全規則第114 條第2 款定
    有明文。又汽車駕駛人，駕駛汽車經測試檢定有酒精濃度超
    過規定標準者，處1 萬5 千元以上6 萬元以下罰鍰，並當場
    移置保管其車輛及吊扣其駕駛執照1 年，道路交通管理處罰
    條例第35條第1 項第1 款亦有明定。又依道路交通安全規則
    第2 條第1 款規定，該規則所規範之汽車，包含機器腳踏車
    在內，故機車駕駛人亦應遵守上揭規定。
三、經查：
（一）本件異議人於95年7 月12日下午6 時許，酒後騎乘車牌號
      碼號XNY-631 號重型機車，行經高雄市鼓山區○○○路與
      美術東一路口時，不慎與第三人林麗琴所騎乘車牌號碼ZA
      Q-622 號輕型機車發生擦撞，造成異議人及林麗琴受傷，
      異議人被送往中和紀念醫院急救，經到場員警委託中和紀
      念醫院對異議人抽血施以酒精測試，並測得其血液酒精濃
      度為每公升313 毫克，換算呼氣酒精濃度為每公升1.56毫
      克，超過規定標準，為警製單舉發，嗣經原處分機關以異
      議人違規事實明確，依道路交通管理處罰條例第35條第1
      項第1 款規定，於96年3 月6 日以高市府交裁字第裁
      32-BO0000000號，裁處異議人罰鍰4 萬5 千元，及吊扣駕
      駛執照12個月等事實，有高雄市政府警察局高市警交字第
      BO0000000 號舉發違反道路交通管理事件通知單、原處分
      機關高市府交裁字第裁32-BO00000 00 號裁決書各1 份附
      卷可稽。又異議人上開酒後駕車之事實，另涉犯公共危險
      罪嫌，業經高雄地檢署檢察官以95年度偵字第
      19120 號予以緩起訴處分確定，緩起訴期間1 年，異議人
      應分3 期向被害人保護協會高雄分會支付3 萬元，嗣異議
      人分別於95年8 月11日、同年9 月1 日及同年月13日向被
      害人保護協會支付1 萬元完畢等節，亦有臺灣高等法院被
      告前案紀錄表、上開緩起訴處分書各1 份、高雄市農會匯
      款聲請書3 份在卷可查。
（二）按行政罰法第26條規定「一行為同時觸犯刑事法律及違反
      行政法上義務規定者，依刑事法律處罰之。但其行為應處
      以其他種類行政罰或得沒入之物而未經法院宣告沒收者，
      亦得裁處之。前項行為如經不起訴處分或為無罪、免訴、
      不受理、不付審理之裁判確定者，得依違反行政法上義務
      規定裁處之」，此即一事不二罰原則；究其立法目的，係
      鑑於刑罰與行政罰同屬對不法行為之制裁，而刑罰之制裁
      功能較強，刑事程序較嚴謹，故以刑事處罰為優先，僅於
      刑罰不能達到相同或可替代功能時，始得科以行政罰。職
      此，一行為同時觸犯刑事法律及違反行政法上義務之規定
      者，行政機關得否科以與刑罰相類之行政罰，端視該行為
      之刑事訴追或審判程序之終局結果而定，在刑事訴追或審
      判程序尚未終局確定前，行政機關自不得逕予裁罰，至於
      沒入或其他種類之行政罰，因兼具維護公共秩序之作用，
      為達行政目的，行政機關仍得併予裁處。
（三）次依刑事訴訟法第253 條之1 、第253 條之2 緩起訴處分
      之規定，係採起訴猶豫制度，允許檢察官對於被告涉犯死
      刑、無期徒刑或最輕本刑3 年以上有期徒刑以外之罪，得
      參酌刑法第57條所列事項及公共利益之維護，認為適當者
      ，予以緩起訴處分，期間為1 年以上3 年以下，以觀察被
      告有無施以刑罰之必要；而緩起訴期間屆滿，未經撤銷者
      ，緩起訴處分即與不起訴處分確定具有同一效力，同法第
      260 條著有明文。復依同法第253 條之3 規定，被告於緩
      起訴期間內故意更犯有期徒刑以上刑之罪，經檢察官提起
      公訴，或於緩起訴前，因故意犯他罪，而在緩起訴期間內
      受有期徒刑以上刑之宣告，或違背第253 條之2 第1 項各
      款之應遵守或履行事項者，檢察官得依職權或聲請撤銷緩
      起訴處分，並依法追訴；亦即在緩起訴期間內，刑事訴追
      程序仍未終局確定，最終是否會被檢察官提起公訴猶懸而
      未決，尚未具實質確定力，此時如行政機關逕為裁決，將
      使行為人同時遭受行政處罰及刑事訴追之危險，顯與行政
      罰法第26條之立法意旨相違。準此，違反行政法上義務之
      行為業經緩起訴處分之情形下，於緩起訴處分尚未實質確
      定前，亦即行為人尚未最終確定免於刑事訴追或處罰前，
      行政機關尚不得逕為與刑罰相類之行政裁罰。
（四）綜上所述，本件異議人既因同一酒後駕車之事實，同時觸
      犯刑事法律及違反行政法上義務，刑事部分並經檢察官為
      緩起訴處分確定，於該緩起訴期間屆滿前，原處分機關逕
      於96年3 月6 日裁處異議人與刑事罰金相類之罰鍰4 萬5
      千元，核非適當，異議人此部分異議為有理由，應由本院
      將此罰鍰處分撤銷，由原處分機關視緩起訴處分之終局執
      行結果，另為適法之裁處。
據上論斷，應依道路交通案件處理辦法第20條，裁定如主文。
中　　華　　民　　國　　96　　年　　9 　　月　　6 　　日
                  交通法庭  法　官  王碧瑩
以上正本證明與原本無異。
如不服本裁定應於送達後5日內向本院提出抗告狀。
中　　華　　民　　國　　96　　年　　9 　　月　　6 　　日
                            書記官  蔡語珊
